臺灣彰化地方法院刑事判決
111年度訴字第587號
公  訴  人  臺灣彰化地方檢察署檢察官
被      告  朱峻霆（原名：朱敏誠）




上列被告因違反廢棄物清理法案件，經檢察官提起公訴（110年
度偵字第8284號），被告於準備程序進行中就被訴事實為有罪之
陳述，經本院合議庭裁定改由受命法官獨任以簡式審判程序審理
，判決如下：
    主  文
朱峻霆犯廢棄物清理法第四十六條第四款前段之非法清理廢棄物
罪，處有期徒刑壹年參月。
    犯罪事實及理由
一、犯罪事實：朱峻霆於民國109年4月1日起，向不知情之乙○○
    、黃榮林承租彰化縣○村鄉○○段00○0○00○0地號土地（兩土地
    使用分區為特定農業區，使用地類別為農牧用地）供農作使
    用。然而，朱峻霆明知未經主管機關許可，亦未領有廢棄物
    處理許可文件，竟基於非法提供土地回填、處理廢棄物之犯
    意，於109年7月間，見姓名年籍不詳之人將廢塑膠墊、廢塑
    膠袋等事業廢棄物，堆置於彰化縣○村鄉○○段00○0地號土地
    上，復操作挖土機挖出坑洞，將上列事業廢棄物回填埋入坑
    洞後，再覆蓋紅壤土填平掩蓋之。嗣警方據報會同彰化縣環
    境保護局稽查人員，於109年8月5日上午10時許，至該地稽
    查，開挖發現現場掩埋上列事業廢棄物約720立方公尺（24m
    12m2.5m=720m³），而循線查獲上情。
二、證據名稱：
  ㈠被告朱峻霆於準備程序及審理之自白。
  ㈡證人乙○○於警詢及偵訊、黃正忠於警詢之陳述。
  ㈢照片（包含：109年7月5日、109年7月12日、109年7月13日之
    現場蒐證，109年8月5日稽查開挖現場等照片，偵卷第47-54
    頁，本院卷第229-277頁）、彰化縣環境保護局環境稽查工
    作紀錄（偵卷第59-60頁）、土地租賃契約書（偵卷第61-65
    頁）、土地登記謄本（偵卷第67-69頁）、車牌號碼0000-00
    號自用小客車之車輛詳細資料報表（偵卷第87頁，被告駕駛
    該車出入現場）。
三、論罪科刑：
  ㈠按廢棄物清理法第46條第3款未經主管機關許可，提供土地回
    填、堆置廢棄物者，則為同條第3款所規定應課以刑事處罰
    之行為，其犯罪主體則為提供土地者，且不以土地所有權人
    為必要，祗要有事實上之提供行為即為已足。而且該條款所
    欲規範者應在於未經主管機關許可，提供土地堆置廢棄物之
    行為，而非側重於土地為何人所有、是否有權使用，亦不問
    提供土地係供自己或他人堆置廢棄物。是凡以自己所有之土
    地，或有權使用（如借用、租用等）、無權占用之他人土地
    ，以供自己或他人堆置廢棄物之行為，均有上開條款之適用
    。最高法院109年度台上字第530號、95年度台上字第3325號
    判決意旨可資參照。被告即使未積極主動招攬他人傾倒、堆
    置，其見此等事業廢棄物堆置於所租用之土地上，卻不循合
    法管道處理，未經主管機關許可，反而將來源不詳之事業廢
    棄物，進一步回填在其承租之土地之上，仍該當本款之提供
    土地回填行為。
  ㈡按廢棄物清理法第46條第4款規定：「未依第41條第1項規定
    領有廢棄物清除、處理許可文件，從事廢棄物貯存、清除、
    處理，或未依廢棄物清除、處理許可文件內容貯存、清除、
    處理廢棄物」，故上開規定之犯罪構成要件行為，計有「貯
    存」、「清除」及「處理」三者。次按廢棄物清理法第12條
    第1項規定：「一般廢棄物回收、清除、處理之運輸、分類
    、貯存、排出、方法、設備及再利用，應符合中央主管機關
    之規定，其辦法，由中央主管機關定之」。又依廢棄物清理
    法第12條第1項規定授權中央主管機關訂定之「一般廢棄物
    回收清除處理辦法」就「貯存」、「清除」、「處理」等專
    用名詞於該辦法第2條第7、11、13、14款分別有明文定義如
    下：「貯存：指一般廢棄物於回收、清除、處理前，放置於
    特定地點或貯存容器、設施內之行為」、「清除：指下列行
    為：⑴收集、清運：指以人力、清運機具將一般廢棄物自產
    生源運輸至處理場（廠）之行為。⑵轉運：指以清運機具將
    一般廢棄物自產生源運輸至轉運設施或自轉運設施運輸至中
    間處理或最終處置設施之行為。」、「處理：指下列行為：
    ⑴中間處理：指一般廢棄物在最終處置或再利用前，以物理
    、化學、生物、熱處理、堆肥或其他處理方法，變更其物理
    、化學、生物特性或成分，達成分離、中和、減量、減積、
    去毒、無害化或安定之行為。⑵最終處置：指將一般廢棄物
    以安定掩埋、衛生掩埋、封閉掩埋或海洋棄置之行為。⑶再
    利用：指將一般廢棄物經物理、化學或生物等程序後做為材
    料、燃料、肥料、飼料、填料、土壤改良或其他經中央主管
    機關會商中央目的事業主管機關認定之用途行為。」、「清
    理：指一般廢棄物貯存、回收、清除或處理之行為」。被告
    查無領有處理許可文件，卻操作挖土機挖出坑洞，填入事業
    廢棄物後覆上紅壤土，是最終處置的掩埋，核屬處理行為無
    誤。
  ㈢核被告所為，係犯廢棄物清理法第46條第3款、第4款前段之
    非法清理廢棄物罪。起訴意旨固漏未論及被告另犯違反廢棄
    物清理法第46條第4款前段「未領有處理許可文件，從事廢
    棄物處理」罪名，惟此部分業經略載於起訴書犯罪事實，本
    院應併予審理，並經公訴人當庭補充此部分之論罪法條及事
    實。被告以一行為觸犯前揭2罪，為想像競合犯，應依刑法
    第55條規定，從一情節較重之廢棄物清理法第46條第4款前
    段之非法清理處理廢棄物罪（即未經許可處理廢棄物罪）處
    斷（最高法院110年度台上字第3975號判決，肯認兩者想像
    競合之論罪關係）。
  ㈣爰以行為人之責任為基礎，審酌被告陳稱其高職畢業，已婚
    ，育有未成年子女2人，從事園藝等情甚明，是智識程度健
    全之成年人，其明知未得主管機關許可、亦未領有廢棄物處
    理許可文件，竟將廢棄物回填、掩埋在向他人承租之農牧用
    地裡，破壞珍貴農地資源，實應可責；其歷有偽造有價證券
    、行使偽造私文書之犯罪科刑紀錄（現正執行之案件），有
    臺灣高等法院被告前案紀錄表可憑，素行不算良好；暨考量
    被告終知坦承犯行，惜未收拾殘局，回復土地原狀，及回填
    掩埋廢棄物體積數量等一切情狀，量處如主文所示之刑。
四、應適用之法條：刑事訴訟法第273條之1第1項、第299條第1
    項前段、第310條之2、第454條第1項，廢棄物清理法第46條
    第3款、第4款前段，刑法第11條前段、第55條。
五、如不服本件判決，得自收受送達之翌日起20日內，表明上訴
    理由，向本院提起上訴狀（須附繕本）。告訴人或被害人對
    於判決如有不服具備理由請求檢察官上訴者，其上訴期間之
    計算係以檢察官收受判決正本之日期為準。
本案經檢察官何昇昀提起公訴，檢察官楊閔傑到庭執行職務。
中　　華　　民　　國　　111 　年　　7 　　月　　26　　日
                    刑事第二庭  法  官  王祥豪
以上正本證明與原本無異。
如不服本判決應於收受判決後20日內向本院提出上訴書狀，並應
敘述具體理由；其未敘述上訴理由者，應於上訴期間屆滿後20日
內向本院補提理由書（均須按他造當事人之人數附繕本）「切勿
逕送上級法院」。
告訴人或被害人對於判決如有不服具備理由請求檢察官上訴者，
其上訴期間之計算係以檢察官收受判決正本之日期為準。
中　　華　　民　　國　　111 　年　　7 　　月　　26　　日
                                書記官  吳芳儀
附錄本案論罪科刑法條全文：
廢棄物清理法第46條
有下列情形之一者，處一年以上五年以下有期徒刑，得併科新臺
幣一千五百萬元以下罰金：
一、任意棄置有害事業廢棄物。
二、事業負責人或相關人員未依本法規定之方式貯存、清除、處
    理或再利用廢棄物，致污染環境。
三、未經主管機關許可，提供土地回填、堆置廢棄物。
四、未依第四十一條第一項規定領有廢棄物清除、處理許可文件
    ，從事廢棄物貯存、清除、處理，或未依廢棄物清除、處理
    許可文件內容貯存、清除、處理廢棄物。
五、執行機關之人員委託未取得許可文件之業者，清除、處理一
    般廢棄物者；或明知受託人非法清除、處理而仍委託。
六、公民營廢棄物處理機構負責人或相關人員、或執行機關之人
    員未處理廢棄物，開具虛偽證明。